臺灣屏東地方法院刑事判決　　　　　　　96年度交訴字第98號
公　訴　人　臺灣屏東地方法院檢察署檢察官
被　　　告　甲○○
上列被告因過失致死案件，經檢察官聲請以簡易判決處刑（95年
度偵字第4694號），本院認不得以簡易判決刑處刑，改依通常程
序審理，被告於準備程序中就被訴事實為有罪之陳述，經本院合
議庭裁定改以簡式審判程序審理，判決如下：
    主  文
甲○○因過失致人於死，處有期徒刑捌月；減為有期徒刑肆月，
如易科罰金，以新臺幣壹仟元折算壹日。
    犯　罪　事　實
一、甲○○並未考領駕駛執照，於民國95年4 月7 日19時50分許
    ，駕駛車牌號碼OB-5470 號自用小客車，沿屏東縣潮州鎮○
    ○路由北往南方向行駛，行經該路段與中洲路交岔路口時，
    原應注意汽車行駛時，駕駛人應注意車前狀況，並隨時採取
    必要之安全措施，而依當時天候陰、夜間有照明、柏油路面
    乾燥無缺陷、無障礙物、視距良好等路況，亦無其他不能注
    意之情事，竟疏未注意及此，即貿然通過前開交岔路口，適
    李添河騎乘車號KN8- 332號重型機車沿中洲路由東往西方向
    行駛，欲左轉進入光春路，亦疏未注意讓直行車先行，即貿
    然轉彎，甲○○見狀閃避不及，其所駕前開自小客車左側照
    後鏡因而與李添河所駕機車擦撞，致李添河人車倒地，因而
    受有頭部外傷併顱內出血及腦內出血等傷害，經送醫治療後
    ，仍未能恢復神智，延至96年1 月22日0 時38分許仍因頭部
    外傷合併顱內出血及其併發症不治死亡。甲○○於肇事後，
    在有偵查犯罪權限之機關或公務員發覺前，自行向前來處理
    事故之警員，表明為肇事人，並陳述肇事經過，而接受裁判
    。
二、案經被害人李添河之子李昆增訴由屏東縣警察局屏東分局報
    告臺灣屏東地方法院檢察署檢察官偵查起訴。
    理  由
一、本件被告所犯係死刑、無期徒刑或最輕本刑為3 年以上有期
    徒刑或高等法院管轄第一審案件以外之罪，其於準備程序期
    日就被訴事實為有罪之陳述，經本院告知簡式審判程式之旨
    ，並聽取公訴人及被告之意見後，經合議庭依刑事訴訟法第
    273 條之1 第1 項規定，裁定由受命法官獨任進行簡式審判
    程序，是依刑事訴訟法第273 條之2 規定，本件之證據調查
    ，不受同法第159 條第1 項、第161 條之2 、第161 條之3
    、第163 條之1 及第164 條至第170 條規定之限制，合先敘
    明。
二、前揭犯罪事實，業據被告甲○○於本院審理中坦承不諱，核
    與證人李昆增證述被害人李添河因本件車禍受傷之情節大致
    相符，並有道路交通事故現場圖、調查報告表（一）、（二
    ）、安泰醫院診斷證明書各1 紙、安泰醫院病歷1 份、現場
    照片11幀在卷可稽。而被害人李添河傷重不治死亡後，經臺
    灣屏東地方法院檢察署檢察官督同法醫師相驗，並囑託法務
    部法醫研究所鑑定李添河之死因，鑑定結果略以：遺體經解
    剖後發現全身具陳舊性創傷（包括開顱手術遺跡及兩側大腦
    半球之陳舊性損傷）以外，並無新鮮創傷…，參閱死者生前
    之醫療記錄發現死者自車禍受傷後，神智即因頭部重創受損
    ，雖經開顱手術治療，但仍未能恢復神智，呈半植物人狀態
    ，曾併發呼吸衰竭及多次尿路感染（長期留置導尿管所致）
    …，所以死者之死亡原因為車禍導致頭部外傷合併顱內出血
    及其併發症，死亡方式為意外等語，此有檢察官相驗筆錄、
    相驗屍體證明書、法醫驗斷書、法務部法醫研究所（96）醫
    鑑字第0961100152號鑑定書各1 份、相驗照片4 幀、解剖照
    片7 幀附卷為憑，足認被害人李添河確係因本件車禍而傷重
    不治死亡。按汽車行駛時，駕駛人應注意車前狀況，並隨時
    採取必要之安全措施，道路交通安全規則第第94條第3 項定
    有明文，被告駕車自應注意上述道路交通安全規定，而參以
    卷附道路交通事故調查報告表（一）及現場照片所示，當時
    天候陰、夜間有照明、柏油路面乾燥、無缺陷、亦無障礙物
    、視距良好等路況，依當時情形，被告顯無不能注意之情形
    ，被告於警詢及偵訊時亦自承見到被害人自其左邊的中洲路
    過來要左轉到光春路上等語，竟疏未注意採取必要之安全措
    施，因而與被害人所駕機車發生擦撞，致被害人受有前揭傷
    害而不治死亡，被告自應負過失責任。又被告之過失行為與
    被害人之死亡結果間，具有相當因果關係。被告之自白與事
    實相符，本件事證明確，被告犯行堪以認定。
三、核被告所為，係犯刑法第276 條第1 項之過失致人於死罪。
    被告並無駕駛執照，業據被告供承在卷，並有汽車駕駛人資
    料查詢表1 紙附卷可稽，其無駕駛執照駕車，因而致人死亡
    ，應依道路交通管理處罰條例第86條第1 項規定，加重其刑
    。被告於肇事後，在有偵查犯罪權限之機關或公務員發覺前
    ，即於屏東縣警察局警員鍾民結到場處理時，自行表明為肇
    事人，並陳述肇事經過，而接受裁判，有屏東縣警察局潮州
    分局道路交通事故肇事人自首情形紀錄表1 紙在卷可參，核
    與自首要件相符，應依刑法第62條前段規定減輕其刑，並依
    法先加重後減輕之。爰審酌被告駕車未注意車前狀況，因而
    肇事致人受傷死亡，且仍未能與被害人家屬達成民事和解、
    賠償損害，惟被害人就本件事故之發生亦有過失，衡酌被告
    之犯罪動機、方法、所生危害、過失程度、生活狀況，及犯
    後尚能坦承犯行之態度等一切情狀，量處如主文所示之刑。
    末查，本件被告犯罪時間均在96年4 月24日以前，所犯刑法
    第276 條第1 項之罪，合於減刑條件，爰依中華民國96年罪
    犯減刑條例第2 條第1 項第3 款之規定，減其刑期二分之一
    ，並依同條例第9條定其易科罰金之折算標準。
據上論斷，應依刑事訴訟法第273 條之1 第1 項、第299 條第1
項前段，刑法第276 條第1 項、第62條前段、第41條第1 項前段
，刑法施行法第1 條之1 ，道路交通管理處罰條例第86條第1 項
，中華民國96年罪犯減刑條例第2 條第1 項第3 款、第7 條、第
9條 ，判決如主文。
本案經檢察官陳新君到庭執行職務。
中　　華　　民　　國　　96　　年　　12　　月　　31　　日
                         交通法庭  法  官  李宜娟
以上正本證明與原本無異。
如不服本判決應於收受本判決送達後10日內向本院提出上訴書狀
，其未敘述上訴理由者，應於上訴期間屆滿後20日內向本院補提
理由書狀「切勿逕送上級法院」
中　　華　　民　　國　　97　　年　　1 　　月　　3 　　日
                                   書記官  孫秀桃
附錄本案論罪法條：
刑法第276條第1項：
因過失致人於死者，處2 年以下有期徒刑、拘役或2 千元以下罰
金。
